最　高　行　政　法　院　裁　定
　　　　　　　　　　　　　　　　　　 96年度裁字第00178號
抗　告　人　甲○○
上列抗告人因與相對人臺中縣和平鄉公所間地上權登記事件，對
於中華民國95年5月25日臺中高等行政法院94年度訴字第590號裁
定提起抗告，本院裁定如下︰
　　主  文
抗告駁回。
抗告訴訟費用由抗告人負擔。
　　理  由
一、按抗告法院認抗告為不合法或無理由者，應為駁回抗告之裁
    定。
二、本件抗告意旨略謂：（一）本件原裁定一面認定抗告人於原
    審所為訴之聲明：「被告（即本件相對人）應為撤銷原准楊
    智勇於坐落臺中縣和平鄉○○段18地號土地（即系爭土地）
    設定地上權之行政處分。並應於作成第一項行政處分後，即
    向管轄法院起訴請求判決撤銷楊智勇於系爭土地之地上權登
    記。」於95年4月11日經變更為：「被告應向（臺中縣）東
    勢地政事務所就其前同意楊智勇在坐落臺中縣和平鄉○○段
    18地號土地設定地上權登記為撤銷之意思表示。」而抗告人
    請求相對人為撤銷其前同意在系爭土地設定地上權登記為撤
    銷之意思表示，在行政程序上即屬撤銷之行政處分，二者性
    質並無不同，爰准許其變更，何來原審仍對抗告人於原審之
    原訴認：「本件被告所為准許予楊智勇於系爭土地設定地上
    權之行政處分，業經訴願決定予以撤銷，並責由被告另為處
    分，系爭行政處分顯已不存在。本件原告（即本件抗告人）
    現雖請求『被告撤銷其前同意在系爭土地設定地上權登記為
    撤銷之意思表示』，則被告如依原告之請求為撤銷之意思表
    示，其在法律上之性質自屬為撤銷之行政處分，而被告系爭
    行政處分業經臺中縣政府將原處分撤銷，並命被告於收受決
    定書之次日起60日內另為處分，‧‧‧則原告之訴自屬欠缺
    權利保護必要。訴訟要件尚有未備，應以裁定駁回其訴。」
    是其理由顯相互矛盾。蓋原審一方面認定抗告人所為訴之變
    更為合法，抗告人訴之聲明應已變更為「被告應向東勢地政
    事務所就其前同意在坐落和平鄉○○段18地號土地設定地上
    權登記為撤銷之意思表示。」乃原審仍就原有之訴（即變更
    前之訴）認係欠缺權利保護要件，駁回原有之訴，其理由已
    違背法令。（二）抗告人於原審變更之新訴，究竟是否存在
    ，應否予以判決，原裁定未予明示，是其理由亦有不備等語
    。
三、原裁定係以：按原告起訴，請求法院裁判者，須以有權利保
    護必要為前提，因具備權利保護必要者，其訴始有值得保護
    之利益存在，若原處分業經撤銷而不復存在，其撤銷訴訟即
    屬欠缺權利保護之必要，其訴訟要件即有未備，依行政訴訟
    法第107條第1項第10款規定，應以裁定駁回其訴。查本件相
    對人所為准予訴外人楊智勇於系爭土地設定地上權之行政處
    分，業經訴願決定予以撤銷，並責由相對人另為處分，系爭
    行政處分已不存在，本件抗告人雖請求「被告撤銷其前同意
    在系爭土地設定地上權登記為撤銷之意思表示」，則相對人
    如依抗告人之請求為撤銷之意思表示，其在法律上之性質自
    屬為撤銷之行政處分，而相對人所為系爭行政處分，業經臺
    中縣政府予以撤銷，此有臺中縣政府95年1月2日府委訴字第
    0950002965號訴願決定書在卷可證，並為抗告人所不爭，則
    抗告人之訴自屬欠缺權利保護必要，訴訟要件尚有未備等詞
    ，為判斷基礎，並說明抗告人起訴時所請求判決相對人於撤
    銷系爭行政處分後，即向管轄法院起訴請求判決撤銷楊智勇
    於系爭土地之地上權登記一節，因抗告人已於95年4月11日
    、95年月2日變更其訴之聲明，不再作此請求，就此部分自
    無庸另為實體之判決等理由，應而裁定駁回抗告人於原審之
    訴。
四、本院查：（一）本件抗告人於94年10月31日向原審起訴時，
    原聲明為：「一、被告應為撤銷原准楊智勇於坐落臺中縣和
    平鄉○○段18地號土地設定地上權之行政處分。二、被告應
    於作成第一項所示之行政處分後，即向管轄法院起訴請求判
    決撤銷楊智勇於坐落臺中縣和平鄉○○段18地號土地上之地
    上權登記。」至95年3月7日原審準備程序期日，撤回前開第
    1項聲明；至95年4月11日準備程序期日，復變更其聲明為：
    「被告應向東勢地政事務所就其前同意楊智勇在坐落臺中縣
    和平鄉○○段18地號土地設定地上權登記為撤銷之意思表示
    。」此觀之起訴書及準備程序期日筆錄自明。（二）抗告人
    前開訴之變更，雖相對人未為同意，惟原審認不影響訴訟之
    進行，而予准許，是本件應僅就抗告人於95年4月11日變更
    後之聲明予以裁判。（三）本件相對人於原審95年4月11日
    準備程序期日陳明於本件原處分經臺中縣政府撤銷後，已檢
    送該訴願決定書予臺中縣東勢地政事務所，此有相對人95年
    3月16日和鄉農字第0950004378號函附於原審卷可稽。是抗
    告人於95年4月11日變更新訴請求相對人應為之行為，業經
    相對人於其變更訴訟前作成，抗告人原無提起此項訴訟為請
    求之必要，從而應認本件抗告人之訴欠缺起訴要件。（四）
    原審以前開理由駁回抗告人於原審之訴，所持之理由，雖與
    前述不同，惟其結論則無不合，應予維持。抗告意旨指摘原
    判決違誤，求為廢棄，應認為無理由。（五）本件抗告人於
    94年10月31日所提起之原訴，其聲明第1項部分，業經抗告
    人撤回，該部分自無庸為裁判；另其第2項部分，抗告人復
    於95年4月11日予以變更，原審業予准許，自已發生舊訴撤
    回，僅須就變更後之新訴予以裁判之效力，則原審就95年4
    月11日變更後之新訴以裁定予以駁回之，即已就抗告人提起
    之訴予以裁判完畢，併予說明。
五、依行政訴訟法第104條、民事訴訟法第95條、第78條，裁定
    如主文。
中　　華　　民　　國　　96　　年　　1　　 月　　25　　日
                  第三庭審判長法  官　鄭　淑　貞
                              法  官  黃　合　文
                              法  官　吳　明　鴻
                              法  官　鄭　小　康
                              法  官　帥　嘉　寶
以  上  正  本  證  明  與  原  本  無  異
中　　華　　民　　國　　96　　年　　1　　 月　　25　　日
　　　　　　　　　　　　　　　書記官　阮　桂　芬
